【裁判字號】    97,訴,860
【裁判日期】    970805
【裁判案由】    債務人異議之訴
【裁判全文】
臺灣臺中地方法院民事判決  97年度訴字第860號
  原      告  乙○○
  被      告  臺灣新光商業銀行股份有限公司
  法定代理人  甲○○
  訴訟代理人  丙○○
              丁○○
上列當事人間請求債務人異議之訴事件，本院於民國97年7月8日
言詞辯論終結，判決如下：
    主    文
原告之訴駁回。
訴訟費用由原告負擔。
    事實及理由
壹、程序方面：
    按當事人得以合意定第一審管轄法院。但以關於由一定法律
    關係而生之訴訟為限。前項合意，應以文書證之。民事訴訟
    法第24條定有明文。本件依兩造簽訂之借款契約書約款第32
    條合意以本院為第一審管轄法院，揆諸前開規定，本院自有
    管轄權。
貳、實體方面：
一、本件原告主張：
    1.被告持有原告於民國94年10月28日票面金額為新臺幣（下
      同）100萬元之本票及借款契約書各1紙，並以本票聲請鈞
      院裁定強制執行確定。
    2.被告聲請對原告薪資等為3分之1強制扣款，准對第3人為
      收取命令，由鈞院民事執行處以97年度執八字第9149號為
      執行。
    3.該系爭本票及借款契約書非原告所簽，而系爭本票上共同
      發票人及借款契約書上連帶保證人之簽名非原告所自寫，
      另該印章亦非原告所有，且本票上發票人與原告並不相識
      。
    4.被告所寄之存證信函確由我家人代收，當時原告並不住家
      中，後來家人未將該信函交予原告，從而不知有此事，對
      於借款契約書等文件並無印象，惟其中借款申請書上之聯
      絡人「王寀箖」係原告讀嶺東工商時之朋友，至於另一聯
      絡人「紀年峰」並不認識。
    5.借款當時原告信用嚴重不良，根本無法當保證人，其他原
      告有借錢之部分原告均已處理完畢，本件原告未擔任保證
      人自毋庸負責。
    6.至於借款申請書上之不動產台中市○○○○街159號房地係
      訴外人王寀箖娘家之財產，當初過戶至原告名下僅係借名
      登記，原告懷疑當初有許多證件放在王寀箖那邊，可能因
      此被冒用，王寀箖有欠原告錢惟找不到人僅有找到她父親
      即訴外人王順壽，其告知原告戊○○係王寀箖之友。
    7.至於原告名下之賓士轎車1台亦是借名登記，後來訴外人
      王寀箖有登記回去，至於證件均在其手上，原告從未看過
      行照，車應是王寀箖在使用。
    8.訴外人王小芬即是王寀箖，本件借款前車子即是登記在原
      告名下，因此借得50萬元亦是由原告擔任借款人，並無擔
      任保證人，整件事情均係王小芬在處理。至於原告與王小
      芬之債務問題均已處理完畢，原告並無積欠銀行債務。
    並聲明：鈞院97年度執八字第9149號強制執行事件之強制執
    行程序應予撤銷。
二、被告則抗辯稱：
    1.原告前擔任借款人即證人戊○○之連帶保證人向被告貸款
      並簽立借款契約書及本票之事實，當初為被告公司承辦人
      員即訴外人己○○於台中市○○○街292號與原告及證人戊
      ○○會晤，並由渠等2人於借款契約上親簽用印完成對保
      手續，另外系爭債務於95年4月28日逾期繳款時，被告曾
      於95年5月19日以公益路郵局第707號存證信函催告，經原
      告之父庚○○於同年月22日簽收，而原告於當時知悉系爭
      債務後亦未向被告提出任何爭執，遲至今日事隔2年再借
      言興訟規避債務之意圖明顯。
    2.又本件對保地點係於原告之店中，證人亦證述乃原告親自
      簽立借款之契約書及本票，且原告亦自承與訴外人王小芬
      即王寀箖之債務糾紛複雜，甚至提到系爭賓士車原係以原
      告之名義去別家銀行貸款嗣轉貸至本行，並將該賓士車名
      義過戶於本件借款人即證人戊○○，屬轉行增貸之案例，
      故本件借款原告應知情，自應負連帶清償之責。
    並聲明：請求駁回原告之訴。
三、兩造之爭執事項及得心證之理由：
(1)、原告主張之事實，業據其提出本院民事執行處執行命令、本
    票、借款契約書、協議書及和解筆錄等影本各1份附卷可稽
    ，然為被告所否認，並提出本票、借款契約書、存證信函、
    中華郵政掛號郵件收件回執及財團法人金融聯合徵信中心查
    詢等影本各1份在卷為憑，復請求傳喚證人戊○○、庚○○
    。是本件兩造所爭執者厥為，原告有無與訴外人戊○○共同
    簽發系爭本票，並擔任系爭借款之連帶保證人？經查，本院
    97年度執八字第9149號給付票款強制執行事件之強制執行程
    序，係緣於被告持有原告與訴外人戊○○共同簽發之系爭本
    票，並由戊○○擔任借款人，而由原告擔任系爭借款之連帶
    保證人，向被告借款，嗣因未依約還款，被告乃持系爭本票
    向本院請求裁定准予強制執行，本院隨即於95年9月1日以本
    院95年度票字第29114號民事裁定准予強制執行，其後，被
    告再持前揭裁定及確定證明書，向本院對原告與訴外人戊○
    ○聲請強制執行（案號：本院97年度執八字第9149號）等情
    ，業據被告提出系爭本票、借款契約書、存證信函、中華郵
    政掛號郵件收件回執及財團法人金融聯合徵信中心查詢等影
    本各1份在卷為憑，並據本院依職權調取前開本院97年度執
    八字第9149號給付票款強制執行事件之民事全卷查閱明確，
    足見原告提起本件債務人異議之訴事件，其請求撤銷之強制
    執行程序，係以系爭本票准許強制執行之裁定為執行名義。
    次查，原告雖主張系爭本票及借款契約書非原告所簽，而系
    爭本票上共同發票人及借款契約書上連帶保證人之簽名非原
    告所自寫，另該印章亦非原告所有，且本票上發票人與原告
    並不相識云云，然此為被告所否認，並抗辯稱：原告前擔任
    借款人即證人戊○○之連帶保證人向被告貸款並簽立借款契
    約書及本票之事實，當初為被告公司承辦人員即訴外人己○
    ○於台中市○○○街292號（即原告乙○○的店）與原告及證
    人戊○○會晤，並由渠等2人於借款契約上親簽用印完成對
    保手續等語，查被告前揭抗辯情節，業據本院依被告聲請傳
    喚證人戊○○於97年7月8日本院言詞辯論期日到庭結證稱：
    「（法官問：提示借款契約書、本票、存證信函，是否是你
    借的款項？）證人答：是。我是借款人，「乙○○」是共同
    發票人，借款契約書上「乙○○」是連帶保證人……。」、
    「（被告訴訟代理人：當初你借這筆款項，你是否與保證人
    共同於對保當天來台中市○○○街292號（原告乙○○的店
    ）簽立這些借款契約書及本票？）證人答：是的。我是當場
    簽，原告也是當場簽的。印章也是當場蓋的。當初是銀行人
    員拿這些借款契約書、本票來乙○○的店拿讓我們簽的，是
    由王小芬聯絡我到場，之前，原告也都沒有和我接觸過，當
    初簽約時，銀行人員好像有叫我提出身分證核對，但我的簽
    完名之後換乙○○辦理時，我就到外面去抽菸。（被告訴訟
    代理人：當初在申請貸款時，你當時是否認識乙○○？你們
    是何關係？）證人答：我有聽乙○○的朋友王小芬講過她，
    我知道乙○○是擔任我的共同保證人及共同發票人。上面所
    言乙○○的店是乙○○開的美容店。我之前並不認識乙○○
    ，我是借款當天才認識的，當天簽約時，王小芬也有在場，
    我是透過王小芬認識乙○○的。此筆借款是王小芬在使用，
    我不知道當時乙○○與王小芬之間是怎麼說的，當初王小芬
    說這台賓士汽車過戶在我名下，所以我要擔任借款人，車子
    當時也是王小芬在使用，我只是車子的登記名義人。」等語
    明確，核與被告抗辯之情節相符，足見被告抗辯稱：原告前
    擔任戊○○之連帶保證人向被告貸款並簽立借款契約書及系
    爭本票等情，應堪採信為真實。參諸本件對保地點係於原告
    之店中，而證人戊○○更明確證述乃原告親自簽立借款之契
    約書及系爭本票，且原告亦自承與訴外人王小芬即王寀箖之
    債務糾紛複雜，其更自承系爭賓士車原係以原告之名義在別
    家銀行貸款，嗣才轉貸至被告銀行，並將該賓士車名義過戶
    於本件借款人即證人戊○○等語，依此與證人戊○○上開證
    詞互參，可知系爭借款乃屬轉行增貸之案例，故系爭借款原
    告應知之甚稔，再參諸卷附借款申請書上不動產（台中市○
    ○○○街159號土地房屋），原告亦自承是王小芬即王寀箖娘
    家的財產，當時過戶在原告名下，原告只是借名登記等情，
    可知原告就轉行增貸之系爭借款，由先前借款之借款人地位
    ，轉為擔任系爭借款之連帶保證人，亦符合經驗法則，由上
    益證原告有擔任系爭借款之連帶保證人，並有簽立借款契約
    書及系爭本票，即確然無疑，則原告猶執前詞主張系爭本票
    及借款契約書非原告所簽，而系爭本票上共同發票人及借款
    契約書上連帶保證人之簽名非原告所自寫，另該印章亦非原
    告所有云云，核與事實未符，應不可採。
(2)、按「執行名義成立後，如有消滅或妨礙債權人請求之事由發
    生，債務人得於強制執行程序終結前，向執行法院對債權人
    提起異議之訴。如以裁判為執行名義時，其為異議原因之事
    實發生在前訴訟言詞辯論終結後者，亦得主張之。執行名義
    無確定判決同一之效力者，於執行名義成立前，如有債權不
    成立或消滅或妨礙債權人請求之事由發生，債務人亦得於強
    制執行程序終結前提起異議之訴。依前二項規定起訴，如有
    多數得主張之異議原因事實，應一併主張之。其未一併主張
    者，不得再行提起異議之訴。」，強制執行法第14條定有明
    文。依上，原告既有擔任系爭借款之連帶保證人，並有簽立
    借款契約書及系爭本票，其依法自應與戊○○共同負本票發
    票人之清償責任，而被告抗辯系爭借款嗣未依約還款乙節，
    復為原告所不爭，則被告乃持系爭本票向本院請求裁定准予
    強制執行，即屬有據，本院於95年9月1日以本院95年度票字
    第29114號民事裁定准予強制執行，即無不當。從而，被告
    依法自得持前揭裁定及確定證明書，向本院對原告與訴外人
    戊○○聲請強制執行。又本件執行名義所據之債權並無不成
    立之情形，業如前述，原告復未舉證憑以證明有消滅或妨礙
    債權人請求之事由發生，則原告提起本件債務人異議之訴，
    顯與首揭法文之要件未符，其猶憑以訴請判決本院97年度執
    八字第9149號強制執行事件之強制執行程序應予撤銷，即為
    無理由，應予駁回。
四、本件事證已臻明確，兩造其餘主張、陳述或舉證，經審酌後
    核與本件判決結果不生影響，爰不一一加以論述，附此說明
    。
五、據上論結，本件原告之訴為無理由，依民事訴訟法第78條，
    判決如主文。
中    華    民    國    97    年    8    月    5    日
                  民事第四庭    法  官  呂明坤
正本係照原本作成。
如對本判決上訴，須於判決送達後20日內向本院提出上訴狀。
中    華    民    國    97    年    8    月    5    日
                                書記官


司法院資訊處製作；財團法人民間司法改革基金會備份。
